臺灣高雄地方法院刑事判決　　　　　　　95年度訴字第3933號
公　訴　人　臺灣高雄地方法院檢察署檢察官
被　　　告　丙○○
　　　　　　丁○○
　　　　　　　　　　　號
上列被告等因妨害自由等案件，經檢察官提起公訴（95年度偵字
第14933 號），本院判決如下：
    主  文
丙○○、丁○○共同犯剝奪他人行動自由罪，各處有期徒刑參月
，如易科罰金，均以銀元參佰元即新臺幣玖佰元折算壹日。扣案
瓦斯鋼珠手槍貳支，均沒收之。
    事  實
一、丙○○與乙○○間有債務糾紛，丙○○於民國95年5 月27日
    上午9 時許，在高雄市○○區○○路與區東路口偶遇乙○○
    ，丙○○竟與同行之友人丁○○共同出手毆打乙○○（傷害
    部份未據告訴），並共同基於妨害自由之犯意聯絡，分持丙○○所有之無殺傷力瓦斯鋼珠手槍2 支恫嚇乙○○，致使乙○○心生畏懼，稍作掙扎之後即不敢反抗，而依丙○○、丁○○之指示乘坐由丙○○駕駛之車牌號碼8P-9158 號自用小
    客車，丙○○、丁○○隨即將乙○○載往高雄市○○區○○
    路、瑞仁路口，復又將乙○○載回上開加昌路與區東路口，
    而以此方式剝奪乙○○之行動自由。嗣於同日上午10時許，
    乙○○乘丙○○下車購物之際自行脫困離去，丙○○、丁○○則隨即為警在上開加昌路與區東路口查獲，並當場扣得供
    犯罪所用之瓦斯鋼珠手槍2 支。
二、案經高雄市政府警察局楠梓分局移送臺灣高雄地方法院檢察
    署檢察官偵查起訴。
    理  由
壹、程序部分（證據能力之審查）：
一、按被告以外之人於審判外之陳述，雖不符刑事訴訟法第 159
    條之1 至之4 等4 條之規定，然若當事人於審判程序中同意
    作為證據，法院審酌該言詞陳述或書面陳述作成時之情況，
    認為適當者，亦得為證據；又當事人、代理人或辯護人於法
    院調查證據時，知有刑事訴訟法第159 條第1 項不得為證據
    之情形，而未於言詞辯論終結前聲明異議者，視為有前項之
    同意，同法第159 條之5 定有明文。此立法意旨在於傳聞證
    據未經當事人之反對詰問予以核實，原則上先予排除。惟若
    當事人已放棄反對詰問權，於審判程序中表明同意該等傳聞
    證據可作為證據；或於言詞辯論終結前未聲明異議，基於尊
    重當事人對傳聞證據之處分權，及證據資料愈豐富，愈有助
    於真實發見之理念，且強化言詞辯論主義，使訴訟程序得以
    順暢進行，上開傳聞證據亦均具有證據能力。查本件證人戊○○於警詢之供述及偵查中經具結之供述，具有被告以外之
    人書面陳述之性質，屬傳聞證據，惟經本院依法提示予以調
    查，檢察官及被告均對此未表示異議，且經本院審酌該書面
    作成時無違法情事，應適宜為本案之證據。另被告丙○○、
    丁○○於警詢中之供述，及丁○○於95年9 月6 日於偵查中
    經具結之供述，對於共同被告丁○○、丙○○而言，均具有
    被告以外之人書面陳述之性質，屬傳聞證據，惟經本院依法
    提示予以調查，檢察官及被告均對此未表示異議，且經本院
    審酌該書面作成時無違法情事，亦應適宜為本案之證據。
二、次按證人、鑑定人依法應具結而未具結者，其證言或鑑定意
    見，不得作為證據，刑事訴訟法第158 條之3 定有明文。經
    查，被告丙○○、丁○○於偵查中之供述，對於共同被告丁○○、丙○○而言，均具有被告以外之人書面陳述之性質，
    屬傳聞證據，其中除丁○○於95年9 月6 日偵查中經具結之
    供述外，其餘均未經具結，依上開法條規定，自不得作為證
    據。
貳、實體部分：
一、查被告丙○○、丁○○行為後，如附表所示之相關法律均業
    經變更，並俱於95年7 月1 日施行，玆經整體比較結果，裁
    判時法並未較為有利，從而依刑法第2 條第1 項規定，自應
    適用各該行為時法，亦即修正前刑法，合先敘明。
二、訊據被告丙○○、丁○○固不否認在上開時、地請乙○○上
    車，並將乙○○載往高雄市○○區○○路、瑞仁路口，復又
    將其載回加昌路與區東路口等事實，惟均矢口否認有何妨害
    自由之犯行，被告丙○○辯稱：乙○○欠伊新臺幣（下同）
    15,000元，伊在上開時、地遇到乙○○，才與乙○○處理債
    務問題，伊與丁○○並沒有強押乙○○上車云云，被告丁○○則辯稱：伊與丙○○在上開時、地遇到乙○○，丙○○下
    車處理債務問題，伊才跟著下車，伊與丙○○並沒有強押乙○○上車云云。經查：
  (一)被告丙○○、丁○○於警詢中均自白供稱：乙○○欠丙○○
    15,000元，剛好在上開時、地遇到乙○○，渠等就各持1 把
    瓦斯鋼珠槍嚇乙○○，並把他抓上車，抓的時候乙○○要掙
    脫，所以左手臂受有傷害，渠等隨即將他載往高雄市○○區
    ○○路、瑞仁路口，再載回加昌路與區東路口等語（見警卷
    第1 至10頁），核與證人戊○○於警詢中證稱：伊在上開時
    、地看到被害人乙○○遭2 名持槍男子毆打，並強押上1 輛
    白色自用小客車載走，該2 名男子就是被告丙○○、丁○○
    等語（見警卷第11、12頁）均相一致，而本院審酌證人戊○○係於案發當日95年5 月27日上午10時40分許即在警局作出
    上開供述，而與其於當日上午9 時許目睹被害人乙○○遭被
    告2 人強押上車之時間僅相距不到2 小時，時間短暫，記憶
    及印象應該尚屬十分清晰，且證人戊○○不僅就本件之案發
    時間、地點、犯罪手段、工具等重要情節均能供述清楚，並
    能在警察局當場指認被告2 人即為剝奪乙○○行動自由之人
    ，而本院亦查無當日證人戊○○製作警詢筆錄於有遭受不當
    訊問，其證言自屬可信，再參以證人戊○○之證言與被告 2
    人於同1 日所為之自白情節均相一致，益認證人戊○○於警
    詢中之證言為可採。至證人戊○○雖於偵查中證稱：被告2
    人並沒有押乙○○云云（見偵卷第18頁），然其另於偵查中
    先稱：被告2 人沒有拿槍云云，復稱：被告丙○○有拿1 把
    類似手槍的東西云云（均見偵卷第18頁），前後不一，已有
    可疑，顯係為迴護被告2人而翻異前詞，不足採信。
  (二)至被告2 人雖均於本院審理時辯稱：乙○○欠丙○○15,000
    元，渠等在上開時、地遇到乙○○，才與乙○○處理債務問
    題，並沒有強押乙○○上車云云，然與渠等於警詢所為之上
    開自白，前後不一，互有矛盾，已屬可疑，且渠等於偵查中
    亦均供稱：乙○○一開始時有掙扎，才會受傷等語（見偵卷
    第10頁），顯見乙○○並非自願上被告2 人之車，並參酌證
    人戊○○上開於警詢中之證述，應足認乙○○係遭被告2 人
    持瓦斯鋼珠槍脅迫上車，另佐以被告丙○○於警詢時亦自承
    ：乙○○乘伊下車購物之際自行離去（見警卷第3 頁），苟
    如被告2 人所述乙○○係自願與渠等上車，乙○○應無必要
    趁被告丙○○下車之際自行離去，益證乙○○係遭被告2 人
    脅迫上車，並剝奪行動自由。被告2 人上開辯詞，均屬臨訟
    卸責之詞，不足採信。
  (三)另證人即被害人乙○○雖於本院審理時證稱：被告2 人當日
    並沒有下車，係伊上車與被告丙○○談債務問題，被告2 人
    並沒有對伊做什麼云云，然對照本院上開論述，已知被害人
    乙○○上開證述顯係迴護被告2 人之詞，已非無疑，再參以
    被害人乙○○於本院審理時另證稱：被告2 人有拿槍給伊看
    ，但不是扣案的2 支槍云云，然被害人當日自行下車離去後
    ，被告2 人旋即為警查獲，並扣得2 把瓦斯鋼珠槍，顯見該
    2 把扣案之瓦斯鋼珠槍即為被告2 人拿給被害人乙○○看之
    手槍無疑，然被害人乙○○所為之供述竟與事實有如此大之
    出入，本院自難以其證述而遽以為有利於被告2 人之認定。
  (四)又扣案之瓦斯鋼珠槍2 把，經鑑定後，分別係仿奧地利GLOC
    K 廠26C 型及27型半自動手槍外型製造，均不具殺傷力，有
    槍彈鑑定書1 紙在卷可稽，則扣案之2 支瓦斯鋼珠槍雖不具
    殺傷力，然係仿制式手槍外型所製造，外觀上均足以使人誤
    認係具有殺傷力之制式手槍，並因而心生畏懼，而參以被害
    人乙○○於本院審理時證稱：被告2 人有拿槍給伊看等語，
    則依一般常理，應可研判被害人乙○○看到被告2 人所持之
    扣案瓦斯鋼珠槍，應會誤認係有殺傷力之制式手槍，並佐以
    被害人上車前已與被告2 人發生爭執，並受有傷害等情，應
    足認被害人當時已因被告2 人之毆打及持槍行為而心生畏懼
    ，致不能抵抗，而遭被告2人剝奪行動自由。
  (五)此外，並有瓦斯鋼珠槍2 支扣案可稽，另有槍彈鑑定書1 紙
    、搜索扣押筆錄、扣押物品目錄表各1 紙在卷可參。是本件
    事證均已明確，被告2 人犯行洵堪認定，應依法論科。
三、核被告丙○○、丁○○所為，均係犯刑法第302 條第1 項之
    剝奪他人行動自由罪。被告2 人間，就上開剝奪他人行動自
    由罪，有犯意聯絡及行為分擔，應論以共同正犯。爰審酌被
    告2 人正值壯年，竟不思努力向上，竟為與被害人乙○○間
    之債務糾紛，即以傷害及分持瓦斯鋼珠槍脅迫被害人乙○○
    之方式，剝奪乙○○之行動自由，不僅損害乙○○之權利，
    亦嚴重危害社會秩序，且犯後猶飾詞狡辯，不見悔意，犯後
    態度並非良好，並衡其犯罪之動機、目的、手段及所生之危
    害等一切情狀，分別酌情量處如主文所示之刑，並均諭知易
    科罰金之標準，以資儆懲。另扣案瓦斯鋼珠槍2 支，經鑑定
    後，分別係仿奧地利GLOC K廠26C 型及27型半自動手槍外型
    製造，均不具殺傷力，有槍彈鑑定書1 紙在卷可稽，然既係
    被告丙○○所有供被告2 人剝奪被害人乙○○行動自由所用
    之物，業據被告丙○○供明在卷，爰依刑法第38條第1 項第
    2 款宣告沒收，併此敘明。
據上論斷，應依刑事訴訟法第299 條第1 項前段，刑法第2 條第
1 項前段、第28條、第302 條第1 項、第38條第1 項第2 款、第
41條第1 前段（修正前），罰金罰鍰提高標準條例第1 條前段、
第2條，判決如主文。
本案件檢察官甲○○到庭執行職務。
中　　華　　民　　國　　96　　年　　2 　　月　　1 　　日
                  鳳山刑事第一庭審判長法　官  黃三友
                                      法　官  林芳華
                                      法  官  陳盈吉
以上正本證明與原本無異。
如不服本判決，應於收受送達後10日內向本院提出上訴書狀。
中　　華　　民　　國　　96　　年　　2 　　月　　1 　　日
 　　　　　　　　　　　　　　　       書記官  吳俊達
附錄法條：
中華民國刑法第302條第1項
私行拘禁或以其他非法方法，剝奪人之行動自由者，處5 年以下
有期徒刑、拘役或300 元以下罰金。
附表：
┌──┬───────┬───────┬───────┬────┐
│比較│行為時法（95年│裁判時法（95年│比較結果      │備註    │
│內容│7 月1 日前之刑│7 月1 日生效之│              │        │
│    │罰法律）      │刑罰法律）    │              │        │
├──┼───────┼───────┼───────┼────┤
│共同│刑法第28條：二│刑法第28條：二│              │僅係法條│
│正犯│人以上共同實施│人以上共同「實│              │文自修改│
│    │犯罪之行為者，│行」犯罪之行為│              │，不涉及│
│    │皆為正犯。    │者，皆為正犯。│              │新舊法之│
│    │              │              │              │比較    │
├──┼───────┼───────┼───────┼────┤
│刑法│罰金：（銀元）│罰金：新臺幣10│裁判時法罰金刑│上開修正│
│第33│1 元以上。    │00元以上，以百│之最低度刑提高│影響刑法│
│條第│              │元計算之。    │為新臺幣1000元│第302 條│
│5 款│              │              │。是以行為時法│第1 項中│
│    │              │              │較有利於被告。│關於罰金│
│    │              │              │              │刑最低度│
│    │              │              │              │。      │
├──┼───────┼───────┼───────┼────┤
│易科│刑法第41條第1 │刑法第41條第1 │裁判時法刪除易│        │
│罰金│項：犯最重本刑│項：犯最重本刑│科罰金時，需具│        │
│之宣│為5 年以下有期│為5 年以下有期│備「因身體、教│        │
│告及│徒刑以下之刑之│徒刑以下之刑之│育、職業或家庭│        │
│折算│罪，而受6 個月│罪，而受6 個月│之關係或其他正│        │
│標準│以下有期徒刑或│以下有期徒刑或│當事由，執行顯│        │
│    │拘役之宣告，因│拘役之宣告者，│有困難者」之限│        │
│    │身體、教育、職│得以新臺幣1,00│制，似以裁判時│        │
│    │業、家庭之關係│0 元、2,000元 │法對被告有利；│        │
│    │或其他正當事由│或3,000元折算 │惟觀今司法實務│        │
│    │，執行顯有困難│1 日，易科罰金│對於被告是否宣│        │
│    │者，得以1 元以│。但確因不執行│告得易科罰金，│        │
│    │上3 元以下折算│所宣告之刑，難│實無以「因身體│        │
│    │1 日，易科罰金│收矯正之效，或│、教育、職業或│        │
│    │。但確因不執行│難以維持法秩序│家庭之關係或其│        │
│    │所宣告之刑，難│者，不在此限。│他正當事由，執│        │
│    │收矯正之效，或│              │行顯有困難者」│        │
│    │難以維持法秩序│罰金罰鍰提高標│等情狀為考量。│        │
│    │者，不在此限。│準條例第2 條刪│而裁判時法易科│        │
│    │              │除。          │罰金折算標準已│        │
│    │罰金罰緩提高標│              │由銀元100 、20│        │
│    │準條例第2 條前│              │0 、300 元即新│        │
│    │段：依刑法第41│              │台幣300 、600 │        │
│    │條易科罰金或第│              │、900 元，提高│        │
│    │42條第2 項易服│              │為以新台幣1,00│        │
│    │勞役者，均就其│              │0 元、2,000 元│        │
│    │原定數額提高為│              │、3,000 元折算│        │
│    │100 倍折算1 日│              │1 日，綜合觀之│        │
│    │。            │              │，行為時法對被│        │
│    │現行法規貨幣單│              │告較為有利。  │        │
│    │位折算新台幣條│              │              │        │
│    │例第2 條。    │              │              │        │
├──┴───────┴───────┴───────┴────┤
│比較結果：                                                    │
│裁判時法並未較有利於被告。從而，應依刑法第2 條第1 項前段規定，│
│適用行為時之法律。                                            │
└───────────────────────────────┘
